臺灣基隆地方法院刑事判決　　　　　　　 96年度訴字第593號
公　訴　人　臺灣基隆地方法院檢察署檢察官
被　　　告　乙○○
上列被告因違反毒品危害防制條例案件，經檢察官提起公訴（96
年度毒偵字第855 號），被告並為有罪陳述，本院合議庭乃裁定
由受命法官獨任以簡式審判程序進行審理，並判決如下：
    主  文
乙○○施用第一級毒品，累犯，處有期徒刑玖月，減為有期徒刑
肆月又拾伍日，如易科罰金以新臺幣壹仟元折算壹日。
    事  實
一、乙○○前於民國87年間，因初犯施用毒品案件（違反麻醉藥
    品管理條例），經臺灣基隆地方法院檢察署檢察官提起公訴
    ，嗣因毒品危害防制條例修正公布而經觀察、勒戒，並因有
    繼續施用毒品傾向而經法院裁定續送強制戒治，俟89年6 月
    5 日始因戒治期滿而經釋放出所，並由臺灣高等法院於89年
    6 月30日，以87年度上易字第3975號判決免刑確定。乃又二
    犯施用毒品案件，經法院裁定強制戒治（91年12月3 日始戒
    治期滿經釋放出所），並由臺灣基隆地方法院檢察署檢察官
    提起公訴，經本院於90年12月31日，以90年度訴字第492 號
    判決有期徒刑八月、六月，應執行有期徒刑一年確定，91年
    12月3 日發監執行、92年11月20日執行完畢；再三犯施用毒
    品案件，由臺灣基隆地方法院檢察署檢察官提起公訴，經本
    院於94年8 月26日，以94年度訴字第159 號判決有期徒刑十
    月確定，94年10月4 日發監執行、95年5 月18日執行完畢；
    復四犯施用毒品案件（施用毒品時間：95年9 月10日），由
    臺灣基隆地方法院檢察署檢察官提起公訴，經臺灣高等法院
    於96年3 月13日，以96年度上訴字第669 號判決有期徒刑八
    月確定（惟迄未執行，尚不構成累犯）。乃乙○○猶不思戒
    除毒癮，於四犯施用毒品案件（施用毒品時間：95年9 月10
    日）以後，復重新萌生施用第一級毒品海洛因之犯意，於95
    年11月4 日凌晨零時，在基隆市○○路之同安旅社303 號房
    ，將稀釋後之海洛因置入注射針筒再持以施打血管，藉以施
    用第一級毒品海洛因。嗣為警於95年11月4 日下午5 時，在
    基隆市○○路108 號前盤查查獲，經採其尿液送驗，結果呈
    嗎啡（海洛因代謝後尿液檢出成份）陽性反應，始悉上情。
二、案經基隆市警察局移送臺灣基隆地方法院檢察署檢察官偵查
    起訴。
    理  由
壹、程序事項
    本案被告乙○○所犯者非為死刑、無期徒刑、最輕本刑為三
    年以上有期徒刑之罪或高等法院管轄之第一審案件，其於準
    備程序進行中，先就被訴事實為有罪之陳述，經告知其簡式
    審判程序之旨，並聽取公訴人、被告之意見後，本院業已依
    刑事訴訟法第二百七十三條之一第一項規定，裁定由受命法
    官獨任以簡式審判程序進行本案之審理。
貳、實體事項
一、前揭事實業據被告乙○○於本院審理時坦承在卷，且被告為
    警查獲後所採集之尿液檢體，經基隆市警察局送請昭信科技
    顧問股份有限公司以氣相層析質譜儀法為確認檢驗之結果，
    呈嗎啡（海洛因代謝後尿液檢出成份）陽性反應，亦有昭信
    科技顧問股份有限公司95年12月25日濫用藥物尿液檢體檢驗
    報告暨相對應之尿液檢體對照表各1 件在卷可憑；參之以酵
    素免疫分析或薄層定性分析等方式為初步篩檢者，檢驗結果
    雖有相當程度偽陽性之可能，然以氣（液）相層析、質譜分
    析之儀器為交叉確認者，檢驗結果出現偽陽性之機率則極低
    ，因而具有公信力，核足為對涉嫌人不利之認定；暨一般人
    注射海洛因經體內吸收代謝約30分鐘以後，乃轉換以嗎啡為
    主要成份（主要型態），陸續隨尿液排出體外，並以最初6
    至12小時之排泄量最多。若以日計，約有80% 之毒品代謝物
    （嗎啡），可在注射後24小時以內隨尿液排出體外，至其他
    剩餘劑量則可在數日內分別隨尿液排出體外。此復曾經法務
    部調查局以90年4 月12日陸(一)字第90133335號函釋在案。
    勾稽以觀，足見被告於本院審理時之任意性自白，與事實相
    符，堪可採信。再者，被告前於87年間，因初犯施用毒品案
    件（違反麻醉藥品管理條例），經臺灣基隆地方法院檢察署
    檢察官提起公訴，嗣因毒品危害防制條例修正公布而經觀察
    、勒戒，並因有繼續施用毒品傾向而經法院裁定續送強制戒
    治，俟89年6 月5 日始因戒治期滿而經釋放出所，並由臺灣
    高等法院於89年6 月30日，以87年度上易字第3975號判決免
    刑確定。乃又二犯施用毒品案件，經法院裁定強制戒治（91
    年12月3 日始戒治期滿經釋放出所），並由臺灣基隆地方法
    院檢察署檢察官提起公訴，經本院於90年12月31日，以90年
    度訴字第492 號判決有期徒刑八月、六月，應執行有期徒刑
    一年確定（已執畢，詳前述）；再三犯施用毒品案件，由臺
    灣基隆地方法院檢察署檢察官提起公訴，經本院於94年8 月
    26日，以94年度訴字第159 號判決有期徒刑十月確定（已執
    畢，詳前述）；復四犯施用毒品案件（施用毒品時間：95年
    9 月10日），由臺灣基隆地方法院檢察署檢察官提起公訴，
    經臺灣高等法院於96年3 月13日，以96年度上訴字第669 號
    判決有期徒刑八月確定（尚未執行）。觀諸卷附臺灣高等法
    院被告前案紀錄表、刑事判決所載內容自明。兼以被告四犯
    施用毒品致為警查獲以後（施用時間係95年9 月10日），係
    於相隔將近二月之95年11月4 日凌晨零時始再犯本案，則亦
    足見被告施用毒品之本案與其四犯施用毒品前案間，並無所
    指「集合犯」之實質一罪關係（臺灣高等法院96年度上訴字
    第669 號刑事判決亦同此認定）。因認被告於初犯施用毒品
    案件之五年以內，再犯施用毒品之犯行，堪可認定。從而，
    本案事證明確，應依法論科。
二、論罪科刑：
  (一)查海洛因、安非他命類分別係毒品危害防制條例所列管之第
    一級、第二級毒品，此為該條例第二條第二項第一款、第二
    款所明定。按犯毒品危害防制條例第十條之罪（施用毒品罪
    ）者，檢察官應聲請法院裁定，令被告入勒戒處所觀察、勒
    戒，經勒戒處所陳報，認受觀察、勒戒人無繼續施用毒品傾
    向者，應即釋放，並為不起訴之處分；認有繼續施用毒品傾
    向者，即應聲請法院裁定令入戒治處所強制戒治，俟強制戒
    治期滿釋放，再為不起訴之處分。惟依上揭規定觀察勒戒或
    強制戒治執行完畢釋放後，五年內再犯毒品危害防制條例第
    十條之罪（施用毒品罪）者，檢察官即應依法追訴，毒品危
    害防制條例第二十條第一項、第二項、第二十三條第二項分
    別定有明文。
  (二)核被告於初犯施用毒品案件以後之五年以內，再犯施用第一
    級毒品海洛因之行為，係犯毒品危害防制條例第十條第一項
    之施用第一級毒品罪。被告持有第一級毒品海洛因之低度行
    為，應為施用第一級毒品之高度行為所吸收，不另論罪。
  (三)查起訴書雖誤繕被告施用毒品之時間暨地點，然此業據蒞庭
    檢察官於未變動其社會基本事實同一性之前提下，當庭更正
    如本判決事實欄之所載，此有本院審判筆錄在卷可稽；核此
    更正範圍，亦無礙於原起訴所特定之事實。本於檢察一體之
    原則，本院當以蒞庭檢察官所到庭更正者，為起訴所指之犯
    罪時、地。
  (四)查被告曾有如前所述之犯罪科刑及刑之執行情形，此有臺灣
    高等法院被告前案紀錄表在卷可稽，其於有期徒刑執行完畢
    後，五年以內，故意再犯本起最重本刑有期徒刑以上之罪，
    為累犯，應依刑法第四十七條第一項規定加重其刑。
  (五)本院審酌被告犯罪之動機、吸食頻率、曾有施用毒品之前科
    仍不知戒除，惟慮及其犯後坦承犯行、所犯乃戕害自己身心
    健康，尚未危及他人等一切情狀，量處如主文所示之刑。末
    以，犯罪在96年4 月24日以前者，除中華民國九十六年罪犯
    減刑條例第三條第一項所列各罪經宣告死刑、無期徒刑或逾
    有期徒刑一年六月之刑而應不予減刑以外，其經宣告之有期
    徒刑、拘役或罰金各應依中華民國九十六年罪犯減刑條例第
    二條第一項減其刑期或金額二分之一。茲本案被告犯罪既在
    96年4 月24日以前，尤以所犯法條罪名暨所受徒刑宣告復俱
    無中華民國九十六年罪犯減刑條例第三條第一項所列各款規
    定之適用，是其當屬「應予減刑」之案件。爰依中華民國九
    十六年罪犯減刑條例第七條、第二條第一項第三款規定，就
    所宣告之有期徒刑減其刑期二分之一，併參酌法院辦理九十
    六年減刑案件應行注意事項所揭示意旨，於本判決之主文
    項下同時諭知其宣告刑及減得之刑，併依中華民國九十六年
    罪犯減刑條例第九條及刑法第四十一條第一項前段規定，就
    其減得之刑諭知如主文所示之易科罰金折算標準。
據上論斷，應依刑事訴訟法第二百七十三條之一第一項、第二百
九十九條第一項前段，毒品危害防制條例第二十三條第二項、第
十條第一項，刑法第十一條前段、第四十七條第一項、第四十一
條第一項前段，中華民國九十六年罪犯減刑條例第二條第一項第
三款、第七條、第九條，判決如主文。
本案經檢察官甲○○到庭執行職務。
中　　華　　民　　國　　96　　年　　8 　　月　　24　　日
                  刑事第二庭法  官  王慧惠
以上正本證明與原本無異。
如不服本判決應於收受本判決後10日內向本院提出上訴書狀，其
未敘述上訴理由者，並得於提起上訴後10日內向本院補提理由書
狀（均須按他造當事人之人數附繕本）「切勿逕送上級法院」。
中　　華　　民　　國　　96　　年　　8 　　月　　24　　日
                            書記官  王一芳
附錄論罪法條：
毒品危害防制條例第10條第1項
施用第一級毒品者，處 6 月以上 5 年以下有期徒刑。
